【裁判字號】    96,上重訴,79
【裁判日期】    970715
【裁判案由】    毒品危害防制條例
【裁判全文】
臺灣高等法院刑事判決                96年度上重訴字第79號
上  訴  人
即  被  告  丙○○
                    （另案於臺灣屏東監獄執行，借提於臺
指定辯護人  法律扶助律師陳世杰
上  訴  人
即  被  告  丁○○
指定辯護人  法律扶助律師許中銘
上  訴  人
即  被  告  乙○○
指定辯護人  法律扶助律師鄧翊鴻
上  訴  人
即  被  告  甲○○
指定辯護人  法律扶助律師沙洪
上列上訴人等因違反毒品危害防制條例案件，不服臺灣板橋地方
法院96年度重訴字第6號，中華民國96年6月8日第一審判決（起
訴案號：臺灣板橋地方法院檢察署95年度偵字第27407、27408、
29050、29087號），提起上訴，本院判決如下：
    主  文
原判決撤銷。
丙○○共同運輸第一級毒品，處無期徒刑，褫奪公權終身。扣案
附表編號一所示之海洛因均沒收銷燬。扣案附表編號二至五、編
號十二所示之物均沒收；又共同運輸第一級毒品，處無期徒刑，
褫奪公權終身。扣案附表編號六所示之海洛因均沒收銷燬。扣案
附表編號七、八、十二所示之物均沒收；又共同運輸第一級毒品
，處無期徒刑，褫奪公權終身。扣案附表編號九所示之海洛因均
沒收銷燬。扣案附表編號十至十二所示之物均沒收。未扣案之行
動電話壹具（門號0000000000號）沒收，如全部或一部不能沒收
時，追徵其價額或以其財產抵償之。應執行無期徒刑，褫奪公權
終身。扣案附表編號一、六、九所示之海洛因均沒收銷燬。扣案
附表編號二至五、七至八、十至十二所示之物均沒收。未扣案之
行動電話壹具（門號0000000000號）沒收，如全部或一部不能沒
收時，追徵其價額或以其財產抵償之。
甲○○共同運輸第一級毒品，累犯，處有期徒刑拾柒年，褫奪公
權拾年。扣案附表編號九所示之海洛因均沒收銷燬。扣案附表編
號十至十二所示之物均沒收。未扣案之行動電話壹具（門號0000
000000號）沒收，如全部或一部不能沒收時，追徵其價額或以其
財產抵償之。
丁○○幫助運輸第一級毒品，處有期徒刑捌年，褫奪公權伍年。
扣案如附表編號十三所示之物沒收之。未扣案之幫助運輸毒品所
得新臺幣貳萬元沒收之，如全部或一部不能沒收時，以其財產抵
償之。
丙○○、甲○○其餘被訴部分及乙○○部分均無罪。
    事  實
一、(一)丙○○前於民國82年間，因違反肅清煙毒條例等案件，分
      別經臺灣板橋地方法院以82年度訴字第2845號判處有期徒
      刑3年4月，及本院以83年度上訴字第4068號判處有期徒刑
      15年確定，二罪應執行有期徒刑18年確定，執行至91年3
      月22日假釋出監，復經撤銷假釋，應執行殘刑有期徒刑8
      年10月又17日，現送監執行中（未構成累犯）。
    (二)甲○○於86年間，因妨害兵役案件，經臺灣臺北地方法院
      以86年度北簡字第648號判處有期徒刑3月確定；於同年間
      ，又因搶奪案件，經同法院以86年度訴字第2241號判處有
      期徒刑2年6月，經本院以87年度上訴字第953號判決上訴
      駁回，並經最高法院以87年度臺上字第1979號判決上訴駁
      回確定；於87年間，因違反麻醉藥品管制條例案件，經臺
      灣臺北地方法院以87年度易字第275號判處有期徒刑5月確
      定；於同年間，又因偽造有價證券案件，經同院以87年度
      訴字第1195號判處有期徒刑1年3月確定。上開四罪刑，復
      經同法院以裁定定應執行有期徒刑4年3月確定，執行至90
      年2月2日假釋出監，而於91年8月7日執行完畢（構成累犯
      ）。
二、丙○○與陳明智係兄弟（陳明智現由臺灣桃園地方法院檢察
    署、臺灣板橋地方法院通緝中）均明知海洛因係毒品危害防
    制條例所規定之第一級毒品，不得非法持有、運輸及販賣，
    並經行政院公告為管制進出口物品，不得從國外私運進口，
    於95年8月間某日，丙○○先向戊○○（由臺灣板橋地方法
    院通緝中）自稱係「王學忠」，要求戊○○為其自柬埔寨向
    自稱「王一」（即陳明智）之人領取海洛因攜帶回臺，允諾
    提供戊○○來回機票及食宿費用，並於戊○○安然返抵臺灣
    後，給付報酬新臺幣（下同）20萬元（尚未取得），經戊○○應允後，戊○○即與丙○○、陳明智共同基於運輸第一級
    毒品海洛因及私運管制物品進入臺灣之犯意聯絡，由人在柬
    埔寨之陳明智準備如附表編號1所示之海洛因30包（淨重共
    計561.13公克）後，丙○○即以其所有如附表編號12之行動
    電話（門號：0000-000000）與戊○○所有如附表編號4之行
    動電話（門號：0000-000000）聯繫前往柬埔寨運毒之事宜
    ，戊○○再以其所有如附表編號5之備忘錄記載運毒時之應
    注意事項。嗣於95年8月26日8時50分許，戊○○依丙○○之
    指示，搭乘長榮航空BR-265班機前往柬埔寨，陳明智自稱「
    王一」，將戊○○安置在柬埔寨金邊某飯店，並於95年8月
    29日上午，將附表編號1之30包海洛因，以附表編號2之包裝
    袋包裝，以附表編號3之膠帶黏貼於戊○○之腰際，並以衣
    服掩飾後，於同日搭乘長榮航空BR-266班機，當日18時30
    分許入境臺灣桃園國際機楊，旋於桃園國際機場第二航廈，
    為警當場查獲，並在戊○○身上扣得如附表編號1至5所示之
    物，始察悉上情。
三、丙○○、陳明智於戊○○遭查獲後，猶不知悔悟，復於95年
    9月初某日，丙○○自稱「董仔」，委請綽號「阿勇」之庚○○（現由臺灣板橋地方法院審理中）幫忙居間介紹己○○
    走私、運輸海洛因至臺灣地區，丙○○願提供臺灣至柬埔寨
    之來回機票、食宿費用，並於事成後給付15萬元之報酬予己○○（尚未取得），庚○○遂基於幫助犯意，居間幫助協調
    丙○○與己○○達成共同走私運輸海洛因入境臺灣之犯罪協
    議。己○○即與丙○○、陳明智共同基於運輸、走私海洛因
    進入臺灣之犯意聯絡，由丙○○以其所有如附表編號12之行
    動電話（門號：0000-000000）與己○○聯繫前往柬埔寨運
    毒之事宜，再由庚○○為己○○處理護照、簽證及旅行社事
    宜。嗣於95年9月7日8時許，己○○依照丙○○指示，搭乘
    長榮航空BR-266班機前往柬埔寨，陳明智即自稱「明哥」，
    將己○○安置在柬埔寨之香港飯店，再於同95年9月9日上午
    ，將附表編號6之海洛因28包（共淨重516.82公克），以附
    表編號7之包裝袋包裝，再以附表編號8之膠帶黏貼於己○○
    之鼠蹊部及鞋底，復以衣服及鞋子掩蔽。己○○即於翌日（
    即同年月10日）搭乘長榮航空BR-266班機返臺，於當日16時
    30 分許，入境臺灣桃園國際機楊，運輸並走私海洛因進入
    臺灣地區，旋於同日19時30分許，在桃園國際機場第二航廈
    入境大廳，為警當場查獲，並在己○○身上扣得附表編號6
    至8所示之物，因而偵悉上情（己○○業經本院以96年度上
    訴字第69號判處有期徒刑18年確定）。
四、丙○○、陳明智於己○○遭查獲後，又籌畫自柬埔寨將海洛
    因以包裹快遞之方式運輸進入臺灣境內。於95年10月間某日
    ，丙○○委由甲○○找尋願意提供臺灣地址之人，俾海洛因
    包裹入境後，由甲○○依丙○○指示在該址收受包裹。甲○○遂與丙○○、陳明智共同基於運輸海洛因及私運管制物品
    進入臺灣之犯意聯絡，由甲○○尋得友人丁○○應允後，丁○○即基於幫助運輸及走私海洛因之犯意，提供其住處（臺
    北市○○區○○街427巷37號）附近，坐落其親人所有土地
    上原無人居住，現由其管理使用之臥龍街426巷45之7號房屋
    給甲○○暫住，供陳明智等人作為寄送海洛因包裹之收貨地
    址，丁○○並同意幫忙留意如有快遞人員寄送包裹時，倘甲○○不在，要通知甲○○領取包裹，丙○○遂支付報酬2萬
    元予丁○○，並以其所有如附表編號12之行動電話（門號：
    0000-000000）與丁○○所有如附表編號13之行動電話（門
    號：0000-000000）、甲○○所有之行動電話（門號：0000-
    000000）聯繫包裹收受事宜。丙○○取得收貨地址後，即由
    人在柬埔寨之陳明智準備附表編號9之海洛因9包（淨重共計
    770.56公克），以附表編號10之包裝袋包裝後，夾藏於附表
    編號11之汽車變速箱包裹內，而以興華修理汽車廠之名義，
    利用不知情之速達快遞承攬有限公司（下稱速達快遞公司）
    人員以國際快遞貨運方式，自柬埔寨將海洛因送交運送（收
    貨人為「陳相」），而於94年11月9日運輸進入臺灣境內，
    惟因不詳原因，快遞人員未將該包裹送至前開指定之處所（
    即臺北市○○區○○街426巷45之7號），而以包裹上所留之
    聯絡電話，通知收貨人前往臺北市○○街99號之立大國際快
    遞承攬公司（下稱立大快遞公司）領取。丙○○接獲該通知
    領取包裹之電話後，懷疑該包裹已遭查獲，遂通知甲○○勿
    前往領取包裹。
五、丙○○、陳明智猶不知悔悟，又與陳明智、甲○○等人再於
    95年11間，安排乙○○至柬埔寨攜帶海洛因欲運輸、走私來
    台，乙○○允諾後赴柬埔寨，因害怕重罪而反悔不帶毒品，
    私下將海洛因藏在柬埔寨陳明智家中馬桶水箱內（詳如後述
    ），於95年11月26日搭機返台。於同日17時許，丙○○前往
    桃園機楊第二航廈準備接應乙○○時，為警當場查獲，並扣
    得如附表編號12、14、15所示之物，丙○○於同日19時30分
    許，帶同警員前往臺北市○○街99號之立大快遞公司領取前
    開四所示之包裹，而扣得如附表編號9至11所示之物，再依
    包裹上所載收貨地址，循線拘提丁○○，扣得如附表編號13
    所示之行動電話，再循線查獲甲○○。
六、案經行政院海岸巡防署海岸巡防總局北部地區巡防局及內政
    部警政署刑事警察局移送臺灣板橋地方法院檢察署檢察官偵
    查起訴。
    理  由
壹、程序方面：
一、上訴人即被告丙○○辯稱：伊於95年11月27日警詢、偵訊時
    ，毒癮發作，神智不清，當時之陳述無證據能力云云。惟經
    本院勘驗被告丙○○於95年11月27日警詢、偵訊之錄音帶、
    錄影光碟得知：當日上午11時40分至50分、11時52分至12
    時10分、12時43分至46分許，被告丙○○接受警詢時，語氣
    平順，對於問話均能理解，並即時具體反應、答覆，對話內
    容均與筆錄所載大致相符。期間，被告丙○○發出「噁」、
    「哈」、「呀」的聲音，並稱：怎麼這麼久，好了沒有等語
    ，警員則要被告丙○○稍為忍耐一下。當日晚上19時31分
    許，被告丙○○接受檢察官偵訊，全程錄影，並無中斷情形
    ，全程25分52秒，採一問一答方式，檢察官語氣平和，無恐
    嚇、感脅、利誘之口吻，被告丙○○全程坐著，有時半趴桌
    上，語氣較為虛弱，但其意識、舉止均正常，神智清晰，語
    氣亦十分平穩，未有不安等語調，對檢察官問話，亦能具體
    了解，及時針對問題回應，偵訊過程中，檢察官曾訊問被告
    丙○○，是否能繼續接受訊問、有否聽懂問話，被告丙○○
    均答：有，並於檢察官問及丁○○是否知悉變速箱內藏有海
    洛因及2萬元是否為代收海洛因代價時，被告丙○○亦能立
    即均予否認，且詳細交代其交付丁○○2萬元之原因，甚至
    於檢察官將丁○○口誤稱為乙○○時，被告丙○○尚能及時
    糾正檢察官之錯誤等情，此有勘驗筆錄在卷足憑（本院卷(二)
    第120至121頁）。且經證人即製作警詢筆錄之警員王詔科到
    庭證稱：丙○○警詢時神智清楚，偶爾說肚子痛，他坐著一
    段時間後，要求躺著比較舒服，他好像說他毒癮發作，有可
    能有這種情況，但也可能是裝出來的，因為之前辦案也有碰
    過這種情況等語（本院卷(二)第151反面至152頁）。足見被告
    丙○○於警詢、偵訊時，均未遭受強暴、脅迫或其他不正取
    供之情事。縱被告丙○○於警詢、偵訊進行時精神較為困頓
    ，警員、檢察官均未趁被告丙○○疲勞迫其違反意願陳述，
    且上開警詢、偵訊係於全程錄音或錄影下製成，均無不正取
    供情事。參以被告丙○○於前開警詢後，旋即於同日接受檢
    察官訊問時及原審訊問時，均表示警方並未以不正方法取供
    ，都是基於自由意識，所說的都是實在話等語（第27407號
    偵卷第103頁、原審卷(二)第13頁），及被告丙○○於警詢、
    偵訊之供述皆互核相符，足見被告丙○○於警詢、偵訊時意
    識清楚，並無提藥或精神不濟之狀況，亦未遭受強暴、脅迫
    或其他不正取供之情形。是被告丙○○上開辯解無足採信，
    應認被告丙○○之警詢及偵訊筆錄均具有證據能力。
二、被告丙○○、上訴人即被告丁○○、甲○○、乙○○於警詢
    之供述，敘及個人之犯罪情節部分，為被告本人之陳述，無
    傳聞法則之適用，具有證據能力。其等於警詢中敘及共同被
    告或共犯之部分，核與證人戊○○、己○○、張銘昌於警詢
    中之陳述，均屬本件被告以外之人於審判外之陳述，被告丙○○及其辯護人於原審並對此爭執，且查無此等陳述有傳聞
    法則之例外情形，應認均無證據能力。
三、被告丙○○、丁○○、乙○○、甲○○及證人己○○於偵訊
    之陳述，均係以證人身分具結後證述，且被告4人與己○○
    於原審及本院審理時均已具結受詰問，已保障被告4人訴訟
    上之程序權。況被告及辯護人均未具體提出檢察官有何違法
    取得其他被告及證人己○○陳述之情形，無顯不可信之情況
    ，應均有證據能力。
四、本件認定事實所引用卷內之文書證據（法務部調查局鑑定書
    、提貨單、收派件日報表、護照、登機證、航班時刻表、監
    聽譯文、搜索扣押筆錄、扣押物品清單等），檢察官、被告
    及其辯護人於本院準備程序及審判期日時對證據能力均表示
    無意見，且迄至言詞辯論終結前亦未聲明異議，依刑事訴訟
    法第159條之5第2項、第1項規定，應認均有證據能力。
貳、有罪部分：
一、訊據被告丙○○、丁○○、甲○○均矢口否認有運輸及走私
    海洛因犯行，被告丙○○辯稱：就事實欄二、三部分，伊並
    不認識戊○○、己○○，並無聯繫、介紹或指示其2人運輸
    毒品，己○○則係經由庚○○介紹為陳明智運毒，伊對此並
    不知情。就事實欄四部分，伊僅單純提供郵寄地址予陳明智
    ，且該包裹之收件人為「陳相」，伊並無直接參與運輸毒品
    ，應僅成立幫助犯，丁○○對此並不知情，伊是看丁○○生
    活困難，甲○○又借住在丁○○住處（指426巷45之7號），
    才拿現金2萬元給丁○○，該2萬元與本案無關云云。被告丁○○辯稱：伊真的不知道包裹內藏有毒品，亦無提供地址給
    丙○○寄送貨物，丙○○交付之2萬元係甲○○借住之代價
    ，該收貨地址係空屋，無人居住，係一退伍老榮民所遺留，
    坐落之土地則係伊表哥的云云。被告甲○○辯稱：伊雖有介
    紹丙○○與丁○○認識，但並未提供任何地址供丙○○寄送
    毒品，伊不知丙○○與丁○○是否有談及報酬問題或寄毒細
    節，僅因丙○○策畫領取包裹之「陳相」於領貨當日不見，
    丙○○方要求伊代為領貨，並告知伊該物係海洛因，伊念及
    丙○○有恩於伊母親，曾借錢幫伊母親就醫，遂向丙○○表
    示願意冒險代領，但幾經思考後，臨時反悔不願出面領貨，
    因而激怒丙○○，亦未收取任何報酬云云。
二、犯罪事實二部分：
    上揭事實，業據被告丙○○迭於警詢、偵訊自承：伊認識戊○○，伊有請戊○○到柬埔寨運海洛因回臺灣（第27407號
    偵卷第32頁、第103頁反面）。並於原審陳稱：戊○○應該
    是陳明智叫伊找的人，伊找過去後，他再夾帶海洛因回台，
    伊全部承認起訴書所載之犯行等語（原審卷(二)第第25頁、第
    76頁）。核與證人戊○○於臺灣板橋地方法院95年度重訴字
    第76號另案法官訊問時供述運輸海洛因之情節相符（見該95
    年度重訴字第76號影卷第9頁反面）。且戊○○係以附表編
    號4所示之行動電話與丙○○所有附表編號12所示之行動電
    話聯繫，再經戊○○將出國運毒細節記載於隨身所帶之附表
    編號5所示之出國備忘錄乙節，有前開行動電話2支及出國備
    忘錄2頁扣案可資佐證。而戊○○確有自柬埔寨夾帶海洛因
    進入臺灣境內而為警查獲之情，亦有查獲戊○○之照片10張
    、戊○○之護照、簽證各1紙、戊○○之2006/08/25長榮BR-
    265班機往柬埔寨艙單1紙存卷可憑（第20661號偵查影卷第1
    6至19頁、第27408號偵查卷第174頁）。此外，尚有扣案附
    表編號1所示之海洛因及附表編號2、3之外包裝袋及膠帶可
    資佐證。而上開扣案附表編號2之白色粉末，經送請法務調
    查局鑑定，認含第一級毒品海洛因成分，重量如附表編號1
    所示等情，有該局95年9月25日調科壹字第09523019290號附
    卷可稽（第20661號偵查影卷第37頁反面），故被告丙○○
    此部分運輸及走私海洛因之事實堪以認定。被告丙○○於本
    院始翻異前詞，改稱：伊不認識戊○○云云，顯係畏罪卸責
    之詞，無足採信。被告丙○○之辯護人就此部分雖聲請傳訊
    戊○○，惟戊○○經本院傳喚、拘提均未獲，此有送達證書
    、拘票可憑（本院卷(二)第26頁、第68至70頁），且戊○○於
    97年1月9日遭臺灣板橋地方法院通緝中，亦有本院被告通緝
    紀錄表在卷可稽（本院卷(二)第65頁），自無從傳喚調查，併
    此敘明。
三、犯罪事實三部分：
    上揭事實，業據被告丙○○迭於警詢、偵訊自承：伊本來也
    有請庚○○運送海洛因回台，但因他之前回台的戊○○遭警
    方查獲，所以庚○○就不敢攜帶海洛因，由己○○夾帶海洛
    因入境等語（第27407號偵卷第32頁、第103頁反面）。並經
    證人己○○於另案檢察官偵查中及本案檢察官偵查中、原審
    及本院審理時具結證稱：「董仔」就是「賢哥」（指丙○○
    ），是庚○○介紹認識，庚○○說「董仔」要人從柬埔寨金
    邊帶毒品回來，報酬15萬元，問伊有無興趣，伊表示可以，
    庚○○就要伊準備照片交給他去辦護照，並於95年9月6日與
    「董仔」在庚○○家中見面，「董仔」問伊有無出過國和有
    無毒品前科，伊說都沒有，「董仔」就說「這個穩的」，就
    要伊去金邊找他弟弟「明哥」（陳明智），並表示「明哥」
    會到金邊機場拿著「阿忠」的牌子接機，相關細節到柬埔寨
    後「明哥」會交代伊，伊到柬埔寨後，有人帶伊到香港飯店
    住3天，直到95年9月9日給伊28包海洛因，說要帶回台灣，
    又給伊1支海洛因香煙施用，「明哥」表示如不幸被查獲，
    就說是自己要施用的，如此才能規避刑責，「明哥」並說他
    在台灣被通緝，所以跑到柬埔寨躲避，在伊去之前，他們也
    有一個從柬埔寨帶海洛因回台灣被捉到等語屬實（第21561
    號偵查影卷第66至68頁、第71頁、第27407號偵卷第119頁、
    原審卷(二)第69至71頁、本院卷(二)第45頁反面至第46頁）。又
    己○○係透過庚○○介紹而參與被告丙○○之運毒計劃，並
    由庚○○辦理護照、簽證及旅行社事宜等情，亦有被告丙○○與庚○○、己○○之監聽譯文2紙存卷可按（第21561號偵
    查影卷第46至51頁）。且己○○確有自柬埔寨夾帶海洛因進
    入臺灣境內而為警查獲之情，亦有查獲己○○之照片2張、
    己○○之護照、簽證各1紙、己○○之2006/09/07長榮BR-26
    5往柬埔寨班機艙單2紙在卷可憑（第21561號偵查影卷第30
    頁、第32、33頁、第44、45頁）。此外，尚有扣案附表編號
    6所示之海洛因及附表編號7、8所示之海洛因之外包裝袋及
    黏貼所用之膠帶可資佐證。而上開扣案之白色粉末，經送請
    法務調查局鑑定，認含第一級毒品海洛因成分，重量亦如附
    表編號6所示等情，有該局95年9月29日調科壹字第09523021
    780號鑑定書各1紙附卷可稽（第21561號偵查影卷第69頁）
    。故被告丙○○此部分運輸及走私海洛因之犯行洵堪認定。
    被告丙○○雖於原審及本院辯稱：不認識庚○○，不知道庚○○是何人云云，惟被告丙○○於原審亦稱；伊確實有透過
    「阿勇」要他找人到柬埔寨夾帶海洛因回台，報酬15萬元之
    事，伊是照陳明智的吩附做的等語（原審卷(二)第70頁），故
    被告丙○○嗣後更異之詞，僅係飾卸之詞，不足採信。被告
    丙○○之辯護人雖聲請傳喚庚○○到庭，惟嗣捨棄傳訊（本
    院卷(二)第46頁反面），附此敘明。
四、犯罪事實四部分：
  (一)就犯罪事實四所示之自柬埔寨寄送內藏海洛因之汽車變速箱
    包裹進入臺灣境內之情，有查獲夾藏海洛因之變速箱包裹之
    照片14張、速達快遞承攬有限公司送貨單、快遞公司派件日
    報表各1紙佐卷足參（第27407號偵卷第62至75頁、第100、
    101頁）。且有被告丙○○與陳明智聯繫以臺北市○○區○○街426巷45之7號為收貨地址之通訊監聽譯文1紙，及被告
    丙○○與丁○○、甲○○間就是否收貨及給付丁○○報酬2
    萬元之通訊監聽譯文4紙在卷可考（第27408號偵卷第131頁
    、第137至139頁）。而丙○○與丁○○間就包裹收受事宜之
    通訊監聽譯文部分，業經原審勘驗該部分監聽錄音帶，製有
    勘驗筆錄在卷可稽（見原審卷(一)第219至221頁）。此外，並
    有自變速箱包裹內查獲之如附表編號9至11所示之海洛因、
    外包裝袋及汽車變速箱及被告丙○○、丁○○用以聯繫之行
    動電話2支扣案可資佐證。而上開扣案之白色粉末，經送請
    法務調查局鑑定，認均含第一級毒品海洛因成分，重量亦如
    附表編號9所示等情，亦有該局95年12月24日調科壹字第095
    23051610號鑑定書1紙存卷可憑（第27407號偵卷第131頁）
    。佐以被告丁○○於原審自承：伊是住在臺北市○○街426
    巷37號，而臺北市○○街426巷45之7號的房屋，是一位退伍
    老榮民遺留下來，沒有人居住，該45之7號的土地是伊表哥
    的等語（原審卷(一)第145頁）。堪認該收受包裹之地址確係
    由被告丁○○管理使用無疑。
  (二)被告丁○○辯稱：甲○○與伊一同住在台北市○○街426巷
    37號伊住處，並沒有住在收貨地址云云；被告甲○○亦稱：
    伊沒有住在該址云云。惟依被告丁○○於警詢時自承：95年
    10月份，甲○○說：丙○○要用貨運寄貨物來到借住的處所
    ，如果有看到貨運車來叫伊要通知他領，如果甲○○不在，
    丙○○會叫人來幫他收等語（第27407號偵卷第41頁）。核
    與被告丙○○於原審具結證稱：甲○○住的地方是包裹寄來
    地址旁邊所搭的貨櫃屋等語相符（原審卷(二)第20頁）。參以
    該收貨地址若均無人居住，則上揭包裹快遞送達時，豈有人
    得以在場簽收？可知該收受內包裹之地址「臺北市○○區○○街426巷45之7號」，確係被告丁○○所管理使用而暫借甲○○居住無訛。被告丁○○嗣改稱該處係無人使用之空屋云
    云；被告甲○○稱未住在該處云云，皆係事後圖卸之詞，均
    難採信。
  (三)被告丁○○辯稱：伊不知丙○○有以上揭地址寄送毒品云云
    ；被告甲○○亦稱：未將包裹內藏有海洛因之事，告訴丁○○云云；被告丙○○亦一度附和稱：地址係伊自己抄寫的，
    並未告知丁○○云云。然證人丙○○業於偵訊具結證稱：伊
    是透過甲○○認識丁○○，並且借用他在台北市○○街的地
    址，收取伊請陳明智自柬埔寨夾藏在變速箱內走私入境的海
    洛因（第27407號偵卷第103頁反面），於原審陳稱：伊有請
    甲○○介紹人幫伊收海洛因，伊有告訴甲○○是海洛因等語
    （原審卷(一)第113頁）。並觀諸原審所勘驗被告丙○○與丁○○間通訊監聽譯文之內容為：
    丙○○：我叫他（即甲○○）不要去領，他有去領嗎？他要
            去領嗎？
    丁○○：我不知道。
    丙○○：我是說，他如果沒有送過去喔，就不要理了，照正
            常是要送過去。
    丁○○：對。
    丙○○：沒送就不要理了啊，他（指甲○○）一直想要去領
            的樣子。
    丁○○：大仔，你可以假裝打電話說你人在下港（即南部）
            ，東西，對方若說你送過去了沒？你說，還沒，送
            去沒人收喔。若說怎麼會這樣？不然，我聯絡那邊
            那個外務的看看，是在做什麼，這樣，你說我那天
            有事情。
    丙○○：沒有啦，那不正常的事情，你就不用理他了。正常
            是要送去叫人簽。
    丁○○：對啊。
    丙○○：若自己一個去送去喔，隨便人簽都沒關係啦，問題
            是沒送去，你聽懂嗎？
    丁○○：我有一個小弟是摩托車快遞，我有問他，他說什麼
            人簽都可以。
    丙○○：對啊，照說是要送過去啊。
    此有原審勘驗筆錄在卷可佐（原審卷(一)第220、221頁）。且
    被告丙○○於原審亦具結證稱：阿文就是甲○○，在電話中
    伊說叫他不要去領，該「他」指的就是甲○○，伊在電話中
    是有向丁○○說叫甲○○不要去領。因為包裹沒有送到收貨
    地址，而是有人打電話叫伊等去領包裹，所以伊認為這是不
    正常的事情，才叫甲○○不要去領包裹等語（原審卷第(二)第
    22、25、26頁）。顯見丁○○不但提供收貨地址，也受託注
    意包裹收受事宜，並十分清楚該包裹之內容，否則何以丙○○不以自己或親友的地址收受該包裹，卻以僅見過1次面之
    丁○○提供之地址收受（丁○○於原審卷(二)第36頁所陳）？
    何以丁○○在上開電話內容中，與丙○○討論快遞未將貨物
    送至指定地址，反要求丙○○派人去領取貨物及告知丙○○
    有關甲○○有無前去領取之事？再者，丁○○如對包裹內容
    不知情，何以丙○○因懷疑包裹未依正常程序送到收貨地址
    而有問題時，竟緊急通知丁○○，要丁○○確定甲○○不要
    前往領貨？何以丁○○對丙○○僅因快遞公司未送包裹到收
    貨地址，即要甲○○不依快遞公司通知前去領取包裹而不起
    疑？又何以丁○○在電話中一再提出意見建議丙○○如何領
    取包裹？在在足徵丁○○對於丙○○收受遠自柬埔寨快遞而
    來之包裹內藏毒品之事知之甚詳。是被告丁○○、甲○○上
    揭辯詞，均與實情不符，殊難採信。被告丙○○事後翻詞附
    和丁○○、甲○○，要係迴護被告丁○○之詞，亦難採信。
    至被告丁○○一再辯稱：丙○○是要找甲○○，不是要找伊
    云云，然依被告丙○○與丁○○間之通訊監聽譯文內容，丙○○於通知之初，即向接電話的人稱：「喂！麻煩叫『福仔
    』好嗎？」（原審卷(一)第220頁），可知丙○○直接要找之
    人即係丁○○，而非甲○○。被告丁○○雖又稱：該通與丙○○之通話，係甲○○在電話旁邊，叫伊怎麼講，伊就怎麼
    講，伊不知甲○○要伊講那些話之用意云云，然此為被告甲○○否認（原審卷(二)第40頁），且經原審勘驗該次丙○○與
    丁○○間之通聯電話，除一開始係由某人幫丁○○接電話，
    並隨即將電話交予丁○○後，該通電話即由丁○○與丙○○
    進行對話，中間並無他人之聲音，且丁○○均係緊接於丙○○之問話後，立即回話，中間並無停頓之情，有原審勘驗筆
    錄在卷可憑（原審卷(一)第219至221頁），是被告丁○○辯稱
    通話內容均係依甲○○所指示而陳述云云，顯無可能，僅係
    卸責之語，亦無足採。
  (四)被告丁○○辯稱：丙○○係因找不到甲○○，才撥打電話要
    伊幫忙找甲○○，伊並不知收受或領取包裹之事云云；被告
    朱文玄亦附和稱：伊在躲丙○○，所以告訴丁○○如果丙○○找伊，就說伊不在云云。然依通訊監聽譯文可知，在該藏
    有海洛因之汽車變速箱包裹於95年11月9日自柬埔寨快遞進
    入臺灣境內之後，被告丙○○與甲○○間，有高達23通之通
    聯紀錄，即95年11月11日14時56分許、同日21時1分許、同
    日22時6分許、同日23時47分許、同年月12日0時29分許、同
    日7時55分許、同日8時31分許、同日10時4分許、同日12時
    19分許、同年月15日20時1分許、同日23時6分許、同年月20
    日18時53分許、同日18時54分許、同日19時21分許、同年月
    25日13時8分許、同日16時25分許、同年月26日11時26分許
    、同日12時52分許、同日13時28分許、同日15時11分許、同
    日18時25分許、同日18時45分許、同日18時57分許等情，有
    通訊監聽譯文15紙在卷可佐（第24708號偵卷第133至137 頁
    、第142、154、157至160頁、第164至167頁），可見被告甲○○與丙○○在上開期間，仍有十分密切之通話，並無被告
    丁○○、甲○○所稱之情形，是其2人前述辯解，要係事後
    勾串之詞，無可採信。
  (五)被告丙○○辯稱：伊係因甲○○借住在丁○○管領之臥龍街
    426巷45之7號，甲○○沒有錢，伊才給丁○○2萬元作為甲○○借住之代價及貼補家用云云。惟被告丙○○與甲○○僅
    係因毒品勒戒時同房認識，兩人係普通朋友，業據被告丙○○於偵查、原審時及被告甲○○於原審訊問時供證相符（第
    27407號偵卷第104頁、原審卷(二)第15頁、第1043號聲羈卷第
    3頁）。被告丁○○亦自承：伊答應將房間借給甲○○使用
    ，但是沒有收租金等語（第27407號偵卷第39頁），是被告
    丁○○既已明確表示沒有向甲○○收租金之意，何以被告丙○○竟在房東不願收租金情形下，猶自願為普通朋友支出借
    住之代價？顯與常情有悖。並參諸被告丁○○於原審具結證
    稱：伊只有見過丙○○1次，丙○○就在這次見面給伊2萬元
    等語（原審卷(二)第36頁），被告丙○○何以對初次見面之丁○○僅因為貼補其家用即給予2萬元？在在均與常情相違。
    是被告丙○○上開所辯，無非事後迴護被告丁○○之詞，不
    足採信。
  (六)被告甲○○雖又辯稱：伊雖知道包裹內夾藏有海洛因，但丙○○是貨到後才叫伊去領取，伊因不敢去領，就一直敷衍丙○○，丙○○對伊有恩，才一再敷衍丙○○，實際上並未去
    領取云云；被告丙○○並附和證稱：陳明智打電話來說找不
    到陳相，叫伊幫他去領，但伊不敢領才叫甲○○去領云云。
    惟被告丁○○於警詢時已陳稱：95年10月份，甲○○跟伊說
    ：丙○○有貨物要用貨運要寄到伊的那裡給他，我有問他要
    如何寄，甲○○說：如果有看到貨運車來叫伊要通知他領等
    語（第27407號偵卷41頁）。被告丙○○於原審並具結證稱
    ：陳明智寄包裹的前一天，告訴伊包裹會寄到台灣來，所以
    伊就告訴甲○○包裹裡面有海洛因，叫甲○○領取等語（原
    審卷(二)第19頁）。顯見被告甲○○事先知情並負責領取包裹
    ，況實際上收貨地址並無居住「陳相」此人，足見被告甲○○確係丙○○原先所安排領貨之人。被告丙○○上揭證詞，
    亦係迴護被告甲○○，不足採信。被告甲○○又辯稱：伊有
    叫丁○○不要去領貨云云，然此核與上述被告丙○○曾撥打
    電話告知丁○○，因快遞未將貨送來，而是叫人去領貨，不
    合常理，而要丁○○叫甲○○不可以去領貨，丁○○甚且在
    電話中建議丙○○如何打電話去快遞公司試探等情不符。堪
    認被告甲○○所辯，要係避就推卸之詞，無足為信。
五、綜上所述，被告丙○○、丁○○、甲○○上揭辯詞，均不足
    採。本件事證明確，被告丙○○、丁○○、甲○○3人犯行
    均堪認定，應依法論科。
六、論罪科刑：
  (一)按海洛因係毒品危害防制條例第2條第1項第1款所規定之第
    一級毒品，亦係行政院依懲治走私條例第2條第4項公告之「
    管制物品及其數額」甲項第四款管制進出口之物品。核被告
    丙○○所為，係犯三次毒品危害防制條例第4條第1項之運輸
    第一級毒品罪，及懲治走私條例第2條第1項之私運管制物品
    進口罪；被告丁○○所為，係犯毒品危害防制條例第4條第1
    項運輸第一級毒品罪及懲治走私條例第2條第1項私運管制物
    品進口罪之幫助犯；被告甲○○所為，係犯一次毒品危害防
    制條例第4條第1項之運輸第一級毒品罪，及懲治走私條例第
    2條第1項之私運管制物品進口罪。
  (二)檢察官雖認庚○○就犯罪事實三部分、被告丁○○就犯罪事
    實四部分，均係共同正犯，惟刑法上之幫助犯，係對於犯罪
    與正犯有共同之認識，但僅以幫助犯罪之意思，對於正犯資
    以助力，而未參與實施犯罪之行為者而言。本件庚○○就犯
    罪事實三部分，僅係介紹己○○為丙○○前往柬埔寨運輸海
    洛因返臺；被告丁○○就犯罪事實四部分，亦僅係提供其住
    處附近之房屋地址供丙○○等人寄送藏有海洛因之包裹，並
    為丙○○注意包裹收受事宜，可知庚○○及被告丁○○均非
    以自己犯罪意思，而均係基於幫助丙○○運輸及走私第一級
    毒品海洛因進入臺灣境內之犯意，而皆未參與前開運輸及走
    私海洛因犯行之構成要件行為，渠等所為僅係構成刑法之幫
    助犯，而非正犯，檢察官認係共同正犯，容有誤會。
  (三)就犯罪事實二部分，被告丙○○與戊○○、陳明智間；就犯
    罪事實三部分，被告丙○○與己○○、陳明智間；就犯罪事
    實四部分，被告丙○○、甲○○與陳明智間，均分別有犯意
    聯絡及行為分擔，皆為正犯。被告丙○○、甲○○就犯罪事
    實四部分，利用不知情之速達快遞公司人員以國際快遞運輸
    走私毒品，均為間接正犯。
  (四)被告丙○○、甲○○上揭持有第一級毒品海洛因之低度行為
    ，均為運輸之高度行為所吸收，不另論罪。
  (五)被告丙○○就事實欄二至四部分，被告甲○○就事實欄四部
    分，各係以一行為同時觸犯二罪名；被告丁○○就事實欄四
    部分，係以一幫助行為而同時觸犯二罪名，均為想像競合犯
    ，應各依刑法第55條之規定，就被告丙○○論以較重之三次
    運輸第一級毒品罪，就被告甲○○論以較重之一次運輸第一
    級毒品罪，就被告丁○○論以較重之幫助運輸第一級毒品罪
    ，被告丁○○並依刑法第30條第2項之規定減輕其刑。
  (六)被告甲○○有事實欄所示之犯罪科刑及執行情形，有本院被
    告前案紀錄表在卷可稽，其於前案執行完畢後5年內，故意
    再犯本案有期徒刑以上之罪，為累犯，除就運輸第一級毒品
    罪其法定本刑死刑、無期徒刑部分不得加重外，加重其刑。
  (七)被告甲○○雖參與丙○○兄弟所籌畫之運輸、走私第一級毒
    品海洛因之計劃，惟其並非運毒之主導者，係受被告丙○○
    之指示所為，且尚未領取內含海洛因之包裹；被告丁○○亦
    僅係提供地址供丙○○寄送藏有海洛因之包裹，並為丙○○
    注意包裹收受事宜，涉案情節均較輕微，而其等所犯本罪法
    定本刑為死刑、無期徒刑，與其犯罪情節相較，實屬情輕法
    重，客觀上足以引起一般同情，顯有堪資憫恕之處，本院認
    縱處以法定最低刑度猶嫌過重，均依刑法第59條規定減輕其
    刑。
、無罪部分：
一、公訴意旨另以：被告丙○○與陳明智共同基於運輸、走私海
    洛因之犯意聯絡，於95年11月初某日，由丙○○透過同具有
    上開運輸及走私海洛因犯意聯絡之被告甲○○尋得亦有走私
    並運輸海洛因犯意之被告乙○○，前往柬埔寨與陳明智會合
    ，欲以人體夾帶之方式走私運毒回台，被告丙○○允以事成
    後給付10萬元之報酬予乙○○，甲○○並帶乙○○辦理簽證
    、出境事宜。被告乙○○即於95年11月21日藉觀光名義前往
    柬埔寨，於95年11月26日將海洛因4顆夾藏於肛門內，從柬
    埔寨搭機返台，以此方式運輸並走私海洛因入境。被告乙○○於入境後，因行跡可疑而遭警尾隨準備攔查，被告乙○○
    唯恐事跡敗露，乃緊急以機場公用電話，撥打被告甲○○所
    持用之0000000000號行動電話告以上情，經被告甲○○同意
    後，被告乙○○旋於航站廁所內將上揭夾帶入境之海洛因排
    入馬桶內沖掉，因認被告丙○○、乙○○、甲○○此部分均
    共同涉犯毒品危害防制條例第4條第1項之運輸第一級毒品罪
    及懲治走私條例第2條第1項之私運管制物品進口罪嫌云云。
二、公訴人認被告丙○○、乙○○、甲○○涉犯上揭犯行，係以
    被告丙○○、乙○○、甲○○之陳述、乙○○之護照及簽證
    影本、通訊監察譯文為憑據。訊據被告丙○○、乙○○固均
    坦承有共同籌畫運輸毒品，惟均堅決否認有運輸毒品犯行，
    被告丙○○辯稱：乙○○實際並未將海洛因攜帶回台等語；
    被告乙○○辯稱：伊因經濟狀況不好，丙○○曾多次1、2千
    元接濟他，故丙○○稱其弟陳明智在柬埔寨生意做得不錯，
    介紹伊出國去工作，伊因欠丙○○人情而同意，丙○○又要
    求伊幫其帶毒品回台，伊本欲拒絕，但丙○○一再慫恿，且
    班機已定，並言及有10萬元酬勞，伊想先過去看看再說，等
    伊到柬埔寨後，即先以電話告知丙○○，伊無法為其夾帶毒
    品，有關機票及旅費返台後會還他，陳明智竟用恫嚇威脅方
    式，讓伊被迫就範，伊就假裝同意將海洛因以塞入肛門方式
    夾帶，在陳明智住處廁所，將其交付用保險套包裹之海洛因
    藏入馬桶水箱內，並把肛門戳紅，拖至登機時間快到時，才
    步出廁所，讓陳明智無法仔細檢查，趕緊送伊搭機返台，伊
    為免遭丙○○指責，遂在機場內打公共電話給來接機的甲○○，謊稱伊遭警方跟監，要將所夾帶之海洛因丟棄，希望甲○○幫伊承擔，以免伊無對證，實際上伊並無運輸毒品之意
    圖及行為等語；被告甲○○辯稱：伊並未幫乙○○辦理護照
    、機票手續，丙○○要伊去幫乙○○接機，但伊只是附和丙○○之指示，實際並未前往等語。經查：
  (一)被告乙○○係透過甲○○介紹而參與丙○○之運毒計劃，並
    由被告甲○○與乙○○一起辦理護照、簽證及旅行社事宜，
    且被告丙○○係以其所有之如附表編號12所示之行動電話與
    人在柬埔寨之陳明智聯絡有關乙○○將前往柬埔寨夾帶海洛
    因返臺之事，並與乙○○所有之行動電話（門號：0000-000
    000）與及甲○○所有之行動電話（門號：0000-000000）聯
    繫乙○○出國運毒所需之護照、簽證及乙○○在柬埔寨表示
    不願運毒返臺之相關事宜等情，有被告乙○○及丙○○所有
    之前開行動電話2支扣案可資佐證，並有通訊監聽譯文20紙
    在卷足參（第27408號偵卷第147、151至159、161至167頁、
    第29050號偵卷第14、15、43頁）。而被告乙○○確自臺灣
    前往柬埔寨欲實施運毒等情，此有東南旅行社永和分公司就
    乙○○所安排之行程表、登機證、乙○○之護照、簽證各1
    紙在卷可憑（第27407號偵卷第52、81、82頁）。且被告乙○○在返臺後，曾在機場撥打電話告知被告甲○○其遭人跟
    監，要丟棄海洛因之情，亦有通訊監聽譯文1紙佐卷可考（
    第27407號偵卷第57頁），此部分事實堪以認定。
  (二)檢察官雖認被告乙○○已將海洛因夾帶返臺，係於桃園機場
    發現有人跟監，始在「桃園機場」廁所將毒品排放丟棄，而
    認乙○○已構成走私、運輸第一級毒品既遂罪。然此為被告
    乙○○所否認，且被告乙○○為警查獲時，僅在其身上扣得
    行動電話1支，並未查獲任何毒品之情，有扣押物品目錄表1
    紙在卷可佐（第27408號偵卷第14頁）。再觀之卷附通訊監
    聽譯文所載內容，即陳明智於95年11月25日撥打電話向被告
    丙○○表示：「阿義（即乙○○）啦！現在跟我說他不跑了
    啦！你叫這個是要來探我的是不是？現在拿給他，跟我說他
    不跑了！」，丙○○隨即要求與乙○○對話，乙○○即親自
    向丙○○稱：「大仔！我就真的不是這種人才啦！今天真的
    叫我做這種事情，我真的怕我出差錯啦！小弟真的是不應該
    今天才說沒錯，我這幾天這樣想，真的不適合啦。……對，
    不是開玩笑，我今天才跟你說不行，我怕我回去以後出事情
    害到大家，比較不好！大仔！失禮！機票錢我會還你啦」等
    語，有該通訊監聽譯文1紙在卷可憑（第27408號偵卷第15頁
    ），被告丙○○並隨即撥打甲○○之行動電話0000-000000
    ，向甲○○說：「他說你叫這個來，是要來探我的樣子，我
    小的現在很抓狂，我小的真的把我罵到臭頭！阿義從頭看到
    尾，現在不要了！我小的說，現在你叫這個是故意來探我的
    ，把我所有看得清清楚楚，現在跟我說不要這樣子！你爸我
    實在臉跟屎一樣！他跟我回怎樣，大仔我還你機票錢，我錯
    了，到現在我才跟你說我不要，我是這塊料啦！說一些有的
    沒有啦！我如果被害到怎樣怎樣的！我真的不對啦！回來我
    機票錢還你！我說你們兩個只欠我機票錢！打這通電話是什
    麼意思」等語，甲○○則在該通電話向丙○○表示：「怎麼
    會時候到了才說」、「我實在想不懂」等情，亦有通聯監聽
    譯文3紙佐卷可考（第27408號偵卷第156至158頁）。可知被
    告乙○○確於抵達柬埔寨後，即已無運輸毒品之犯意。復觀
    諸95年11月26日10時15分許之通訊監聽譯文內容，可知被告
    乙○○在陳明智要求以吞食方式夾帶海洛因，即表示拒絕，
    且在嚐試將海洛因塞入肛門時，不斷哀嚎表示會痛之情（見
    第27408號偵卷第161頁），顯見被告乙○○供稱：伊在廁所
    假意要將海洛因塞入肛門，讓肛門附近看起來紅紅的，實際
    上將海洛因藏在馬桶水箱內，陳明智檢查時看見伊肛門紅紅
    的，就以為伊有將海洛因塞入肛門內等語，並非不可採信。
    是本案就乙○○之部分，既未查扣任何海洛因，揆諸「罪證
    有疑，利歸被告」之法則，自難以此遽認被告乙○○已將海
    洛因運輸、走私進入臺灣境內，是檢察官認被告乙○○已將
    海洛因夾帶進入臺灣境內，即乏積極證據足佐。
  (三)運輸毒品罪祇以所運輸之毒品已實施運送為已足，並非以運
    抵目的地為完成犯罪之要件，換言之，區別該罪既遂、未遂
    之依據，應以「已否起運」為準，如已起運，構成該罪之輸
    送行為即已完成，不以達到目的地為既遂條件（最高法院92
    年台上字第3096號判決參照）。又刑事法上之運輸，乃指從
    甲地至乙地之搬運、輸送行為，本質上具有距離之概念，其
    既遂與否，雖不以到達目的地為必要，但仍以行為人已經起
    運，即已經動身上路，始有運輸之著手可言，倘行為人僅將
    所欲運輸之客體，自藏放箱櫃或相類物件內取出，既未出發
    或移動身體達於社會通念所認定之相當距離，既難認已有運
    輸行為之著手，無成立運輸未遂之餘地（最高法院95年度台
    上字第3245號判決可參）。被告乙○○雖自台灣搭機前去柬
    埔寨欲運輸、走私毒品來台，惟其在陳明智柬埔寨住處廁所
    時，即已將陳明智交付以保險套包裝之海洛因藏入馬桶水箱
    內，方搭機返台，故其離開陳明智住處時，並無攜帶海洛因
    ，即未起運而著手運輸行為，從而入境台灣時，當亦無私運
    海洛因之行為，即難謂被告乙○○已著手運輸、走私犯行，
    亦無運輸、走私犯行既遂、未遂之問題。此部分犯罪不能證
    明，應諭知無罪。
三、被告乙○○雖於陳明智位於柬埔寨住處時，曾持有海洛因，
    惟持有第一級毒品之刑責為3年以下有期徒刑、拘役或新臺
    幣5萬元以下罰金，核與刑法第7條所規定刑法於中華民國人
    民在中華民國領域外犯最輕本刑為3年以上有期徒刑之罪適
    用之要件不符，且刑法第5條第8款但書明文規定，在我國境
    外犯持有毒品罪，不適用我國刑法。被告乙○○既尚未著手
    運輸、走私海洛因，且其在國外持有第一級毒品罪之行為，
    不適用我國刑法，即屬行為不罰（最高法院60年台非字第61
    號判決意旨參照），而依上揭說明，被告丙○○、甲○○就
    被告乙○○在國外持有海洛因之行為，本在其2人犯意聯絡
    之內，故3人在柬埔寨之持有毒品行為，均應為無罪之諭知
    。
肆、撤銷改判：
一、被告乙○○部分，原判決認被告乙○○自台灣搭機至柬埔寨
    ，即已著手運輸毒品，遽認被告乙○○成立運輸毒品未遂罪
    及走私管制物品未遂罪，容有未洽，被告乙○○上訴意旨，
    執此指摘原判決不當，為有理由，應予撤銷改判。原審就被
    告丙○○、丁○○、甲○○部分，認犯行明確，予以論罪科
    刑，固非無見。惟原審就被告乙○○運輸、走私毒品部分
    ，認被告丙○○、甲○○亦共同成立運輸毒品未遂罪及走私
    管制物品未遂罪，如上所述，均有違誤。原審就事實欄四
    之部分，未予認定被告丙○○、甲○○利用不知情之速達快
    遞公司人員從國外寄送毒品，均為間接正犯，且甲○○尚負
    責領取海洛因包裹，係以自己犯罪之意思，參與構成要件之
    行為，應為正犯，原判決認甲○○為幫助犯，同有未合。
    附表編號2、3、4、5、7、8、10、11、12、13分別為被告等
    所有，供共同或幫助運輸毒品所用之物，應依毒品危害防制
    條例第19條第1項規定諭知沒收，原審卻依刑法第38條第1項
    第2款諭知沒收，尚有違誤。被告丙○○、甲○○上訴主張
    與乙○○共犯部分不成立犯罪，為有理由；被告丙○○、丁○○、甲○○就事實欄二、三或四，上訴猶執前詞否認犯行
    ，或辯稱僅為幫助犯云云，雖均無理由，惟原判決既有上揭
    可議之處，自應予以撤銷改判。
二、爰審酌被告丙○○多次策劃運輸、走私第一級毒品，數量甚
    鉅，且一被查獲，旋即再犯，毫無悔意，危害社會至為深鉅
    ，其惡性重大；被告丁○○貪圖小利，提供地址供丙○○郵
    寄快遞藏有海洛因之包裹，甲○○介紹丁○○予丙○○，並
    參與丙○○運輸集團為其領貨，惡性均不輕，且查獲海洛因
    之份量不少，如流入市面，將加速毒品之氾濫，對國人健康
    危害甚鉅，惟幸立即被查獲，致尚未釀成社會鉅大損害，兼
    衡被告3人素行、犯罪之動機、目的、手段、所生危害及犯
    罪後之態度等一切情狀，分別量處如主文所示之刑，及宣告
    褫奪公或依犯罪性質認有必要而宣告褫奪公權，並就被告丙○○定其應執行刑，以資懲儆。
三、扣案如附表編號1、6、9所示之海洛因，均係查獲之第一級
    毒品，均應沒收銷燬。附表編號2、7、10所示包裝上開海洛
    因之外包裝袋（並非不可與毒品分離，係用於包裹毒品，防
    止其裸露、潮濕，便於攜帶施用），附表編號3至5、8、11
    至12所示之物，分別係共犯陳明智、戊○○、被告丙○○所
    有，分別供其等犯各罪所用之物，編號13係被告丁○○犯罪
    所用且為其所有之物，業據被告丙○○等人供明在卷，均應
    依毒品危害防制條例第19條第1項規定，分別宣告沒收之。
    另被告甲○○之前所持用之行動電話1具（門號0000-000000
    ，SIM卡部分並無證據證明係被告甲○○所有），及被告丁○○幫助運輸第一級毒品所得之2萬元，雖均未扣案，惟此
    均係被告甲○○運輸毒品所用之物及被告丁○○幫助運輸毒
    品所得之財物，均應依毒品危害防制條例第19條第1項之規
    定，宣告沒收，所用之行動電話，如全部或一部不能沒收時
    ，追徵其價額或以其財產抵償之；所得2萬元，如全部或一
    部不能沒收時，則以其財產抵償之。至扣案附表編號14、15
    之電子磅秤、電子研磨機，雖係被告丙○○所有之物，然遍
    查全卷，並無證據證明與本案犯行有關，不予宣告沒收，末
    此敘明。
據上論斷，應依刑事訴訟法第369條第1項前段、第364條、第299
條第1項前段、第301條第1項，毒品危害防制條例第4條第1項、
第18條第1項前段、第19條第1項，懲治走私條例第2條第1項、第
11條，刑法第11條前段、第28條、第30條、第55條前段、第47條
第1項、第59條、第37條第1項、第2項、第51條第3款、第5款、
第8款，判決如主文。
本案經檢察官謝英民到庭執行職務。
中    華    民    國    97    年    7     月    15    日
                  刑事第二庭  審判長法  官  呂丹玉
                                    法  官  李麗玲
                                    法  官  林恆吉
以上正本證明與原本無異。
如不服本判決，應於收受送達後10日內向本院提出上訴書狀，其
未敘述上訴之理由者並得於提起上訴後10日內向本院補提理由書
（均須按他造當事人之人數附繕本）。
                                    書記官  陳盈璇
中    華    民    國    97    年    7     月    16    日
附錄本案論罪科刑法條
毒品危害防制條例第4條第1項
製造、運輸、販賣第一級毒品者，處死刑或無期徒刑；處無期徒
刑者，得併科新臺幣1千萬元以下罰金。
懲治走私條例第2條第1項
私運管制物品進口、出口逾公告數額者，處7年以下有期徒刑，
得併科新臺幣3百萬元以下罰金。
附表：
┌──┬──────┬────────┬────────────┐
│編號│物      品  │ 數         量  │   備                註 │
├──┼──────┼────────┼────────────┤
│1   │海洛因      │30包（淨重共計  │第一級毒品              │
│    │            │561.13公克）    │                        │
├──┼──────┼────────┼────────────┤
│2   │包裝上揭編號│30個            │共犯陳明智所有供犯罪事實│
│    │1海洛因之外 │                │二所用之物。            │
│    │包裝袋      │                │                        │
├──┼──────┼────────┼────────────┤
│3   │膠帶        │1綑             │同    上                │
├──┼──────┼────────┼────────────┤
│4   │G-NET牌行動 │1支             │共犯戊○○所有供犯罪事實│
│    │電話（含SIM │                │二所用之物。            │
│    │卡1枚）     │                │                        │
├──┼──────┼────────┼────────────┤
│5   │出國備忘錄  │2頁             │同    上                │
├──┼──────┼────────┼────────────┤
│6   │海洛因      │28包（淨重共計  │第一級毒品              │
│    │            │516.82公克）    │                        │
├──┼──────┼────────┼────────────┤
│7   │包裝上揭編號│28個            │共犯陳明智所有供犯罪事實│
│    │6海洛因之外 │                │三所用之物。            │
│    │包裝袋      │                │                        │
├──┼──────┼────────┼────────────┤
│8   │膠帶        │1綑             │同     上               │
├──┼──────┼────────┼────────────┤
│9   │海洛因      │9包（淨重共計   │第一級毒品              │
│    │            │770.56公克）    │                        │
├──┼──────┼────────┼────────────┤
│10  │包裝上揭編號│9個             │共犯陳明智所有供犯罪事實│
│    │9海洛因之外 │                │四所用之物。            │
│    │包裝袋      │                │                        │
├──┼──────┼────────┼────────────┤
│11  │汽車變速箱  │1組             │同      上              │
├──┼──────┼────────┼────────────┤
│12  │LINX牌行動電│1支             │被告丙○○所有供聯繫犯罪│
│    │話（含SIM卡1│                │事實二至四所用之物。    │
│    │枚）        │                │                        │
├──┼──────┼────────┼────────────┤
│13  │ELIYA牌行動 │1支             │被告丁○○所有供聯繫犯罪│
│    │電話（含SIM │                │事實四所用之物。        │
│    │卡1枚）     │                │                        │
├──┼──────┼────────┼────────────┤
│14  │電子磅秤    │1個             │被告丙○○所持有之物，與│
│    │            │                │本案犯罪無關。          │
├──┼──────┼────────┼────────────┤
│15  │電子研磨機  │1個             │同      上              │
└──┴──────┴────────┴────────────┘


司法院資訊處製作；財團法人民間司法改革基金會備份。
